【裁判字號】    98,交抗,334
【裁判日期】    981228
【裁判案由】    聲明異議
【裁判全文】
臺灣高等法院臺南分院交通事件裁定    98年度交抗字第334號
抗  告  人  甲○○
即 異 議人
上列抗告人因違反道路交通管理處罰條例案件，不服臺灣臺南地
方法院中華民國98年11月13日裁定（98年度交聲字第1348號），
提起抗告，本院裁定如下：
    主  文
抗告駁回。
一、抗告意旨略以：
  (一)按人行道係指道路境界線起3.5公尺。原裁定認為「系爭機車
    車頭停放處乃位於市政府鋪設人行道之紅色地磚，而車身即
    車尾之位置雖係鋪設大理石之地面，然該大理石地面緊接前
    述紅色地磚而該大理石地面與紅色地磚相連接，亦無柵欄阻
    隔，依一般社會經驗應可辨識包括上開紅色地磚及大理石地
    面所在位置係屬公眾通行道路之人行道...」然本件停放機
    車地點之大理石地面既與道路境界線相距逾3.5公尺，故應
    非屬公眾通行之人行道。況鄰近騎樓未劃線處尚停放有10幾
    部機車，亦未見交通大隊予以拖吊，則取締標準何在？
  (二)又違反道路交通管理事件統一裁罰基準表之相關內容係屬違
    憲，且本件舉發通知單上所載之到案日（即97年2月9日）亦
    非臺南監理站之通知，從而原處分機關認抗告人已逾到案期
    限60日以上，逕以基準表之最高罰鍰裁處，顯然違憲。
  (三)末按，舉發違規通知單上雖載明到案日期為97年2月9日、得
    採網際網路、語音轉帳、郵繳或向委託代收之機關繳納罰鍰
    等語，然舉發單位是否有權決定所繳罰鍰數額？抑或監理單
    位始有權利決之？否則舉發通知單記載繳納方式有何依據？
    凡此皆讓人民無所適從，為此，依法提起抗告，請求撤銷原
    裁定等語。
二、原裁定意旨略以：
  (一)按人行道，指為專供行人通行之騎樓、走廊，及劃設供行人
    行走之地面道路，與人行天橋及人行地下道，且不得臨時停
    車，道路交通管理處罰條例第3條第3款、道路交通安全規則
    第111條第1項第1款分別定有明文。次按汽車駕駛人停車時
    ，有在禁止臨時停車處所停車者，處新台幣（下同）600元
    以上1,200元以下罰鍰，道路交通管理處罰條例第56條第1項
    第1款亦規定甚明。再按對於違反道路交通管理處罰條例之
    行為，逕行舉發者，應按已查明之資料填註車牌號碼、車輛
    種類、車主姓名及地址，並於通知單上方空白處加註逕行舉
    發之文字後，由舉發機關送達被通知人，違反道路交通管理
    事件統一裁罰基準及處理細則第11條第1項第4款復有規定。
  (二)經查：
    1.異議人所有車牌號碼RV3-267號輕型機車，於民國97年1月
      24日11時12分許，因在臺南市○○路86號前之人行道禁止
      臨時停車處所停車，經臺南市警察局交通隊警員製單逕行
      舉發，並經原處分機關依法裁處等情，有臺南市警察局97
      年1月24日南市警交字第S00000000號舉發違反道路交通管
      理事件通知單、原處分機關98年10月15日嘉監南字第裁74
      -S00000000號裁決書各1份及違規採證照片1幀附卷可稽。
    2.異議人雖以該地點無設有禁止臨時停車標示等語置辯，惟
      觀之道路交通安全規則第111條第1項第1款規定「人行道
      不得臨時停車」，與同條項第3款規定「設有禁止臨時停
      車標誌、標線處所不得臨時停車」併列，二者性質不同，
      前者係以法律明文規範絕對禁止臨時停車處所，此種乃不
      待主管機關另行劃設標線或設置號誌，本質上即禁止臨時
      停車，後者為經劃設標線或設置標誌後始禁止臨時停車之
      相對禁止臨時停車處所，此際，標線、標誌之劃設具有創
      設性。而依上開採證照片所示，系爭機車車頭停放處乃位
      於市政府鋪設人行道之紅色地磚，而車身及車尾之位置雖
      係鋪設大理石之地面，然該大理石地面緊接前述紅色地磚
      ，而該大理石地面與紅色地磚相連接，亦無柵欄阻隔，依
      一般社會經驗應可辨識包括上開紅色地磚及大理石地面所
      在之位置係屬供公眾通行道路之人行道，依上所述，乃屬
      絕對禁止臨時停車之處所，不待主管機關劃設或設置標線
      、標誌為必要，即使主管機關在人行道之前劃設有禁止停
      車之紅色實線或設置標誌，亦僅具提醒、督促駕駛人注意
      之作用而已，並非以有無設有禁止臨時停車之標線或標誌
      ，作為判定該人行道是否為禁止臨時停車處所之處罰依據
      。是異議人自不得諉以系爭機車停放處未劃設禁止臨時停
      車之標線即得於該處停車而解免其責。
    3.又異議人稱不知到案日期，而認原處分機關逕以最高額罰
      鍰為本件裁罰顯不適當乙節，惟查：本件違規行為經舉發
      機關臺南市警察局交通隊警員製開舉發通知單，於舉發單
      上填註車牌號、車輛種類、車主姓名及地址，並於通知單
      上方空白處加註逕行舉發之文字，且記明應到案日期為「
      97年2月9日前」後，經異議人簽名予以領受等情，有上開
      舉發通知單1紙附卷可稽，是本件舉發程序，經核尚無不
      合。又異議人所簽收之上述舉發通知單，亦已載明「應到
      案日期為97年2月9日前」、「得採網際網路、語音轉帳、
      郵繳或向委託代收之機構繳納罰緩」等語明確，是異議人
      確簽名收受上開舉發通知單，及該通知單上亦載明應到案
      之日期即繳費期限及繳納罰款方式等語，核均屬無誤。異
      議人為合法考取領有駕駛執照之人，對上開記載之文義應
      可了解，是異議人稱其不知應到案日期之詞，要難採信。
    4.另異議人稱本件非臺南市交通大隊現場拖車等語，然觀諸
      舉發通知單上舉發單位已載明「交通隊」，並有隊長及舉
      發員警之職名章，自堪認該舉發通知單為交通隊員警所為
      ，至舉發照片上固有一名非員警之拖吊人員，經核應係交
      通隊員警委託之拖吊人員，然拖吊業人員仍係在交通隊員
      警監督指揮下進行拖吊，該拖吊人員僅代交通隊員警實施
      「勞力部分之拖吊動作」，然實際上舉發違規行為之人仍
      為該交通隊員警，是異議人稱本件非臺南市交通大隊現場
      拖車等語，應屬無據。
    5.綜上所述，異議人所有車牌號碼RV3-267號輕型機車，有
      於上揭時、地在禁止臨時停車處所停車之違規行為，且上
      開舉發通知單上所載應到案日係97年2月9日，距原處分機
      關於98年10月15日為本件裁決時，經核已超過60日以上，
      則原處分機關裁決時依道路交通管理處罰條例第56條第1
      項第1款及違反道路交通管理事件統一裁罰基準表之相關
      內容，以異議人逾越應到案期限60日以上，而對異議人處
      以基準表內所定之最高額罰鍰1,200元之處分，核無違誤
      。本件異議為無理由，應予駁回。
三、按人行道，指為專供行人通行之騎樓、走廊，及劃設供行人
    行走之地面道路，與人行天橋及人行地下道，道路交通管理
    處罰條例第3條第3款定有明文。又「汽車臨時停車時，應依
    下列規定：一、橋樑、隧道、圓環、障礙物對面、鐵路平交
    道、人行道、行人穿越道、快車道等處，不得臨時停車。二
    、交岔路口、公共汽車招呼站10公尺內、消防栓、消防車出
    入口5公尺內不得臨時停車。三、設有禁止臨時停車標誌、
    標線處所不得臨時停車。四、道路交通標誌前不得臨時停車
    。五、不得併排臨時停車。」道路交通安全規則第111條第1
    項復定有明文。另汽車駕駛人停車時，有在禁止臨時停車處
    所停車者，處600元以上1,200元以下罰鍰，道路交通管理處
    罰條例第56條第1款亦定有明文。且行為人駕駛汽車在不得
    臨時停車之人行道上臨時停車，嗣為警舉發，而已逾舉發通
    知單上所載之應到案日期60日以上始到案聽候裁決或提出申
    訴或陳述，經處罰機關調查後仍認定有上開違規行為者，依
    違反道路交通管理事件統一裁罰基準及處理細則第2條第1項
    所定之違反道路交通管理事件統一裁罰基準表之規定，應裁
    處罰鍰1,200元，合先敘明。
四、本院經查：
  (一)抗告人即異議人甲○○（下稱抗告人）固以其停放機車之大
    理石地面區○○○道路境界3.5公尺以上，而非屬供公眾通
    行之人行道等情置辯，惟查抗告人所有車牌號碼RV3-267號
    輕型機車車頭係停放於市政府鋪設之人行道紅色地磚區域中
    ，並有臺南市警察局交通隊取締違規車輛現場照片1張在卷
    可稽（見臺灣臺南地方法院98年度交聲字第1348號卷【下稱
    原審卷】第15頁），雖其車身、車尾部分係置放於鋪設大理
    石地面處，然該大理石地面區域既與紅色地磚相連，且觀之
    上述照片，其間亦未設有柵欄阻隔，衡諸常情，本件違規停
    放車輛地點之大理石地面區域及紅色地磚鋪設位置，應係屬
    供公眾通行之人行道乙節，應可認定。另就人行道之設置規
    範，並無須自道路境界線起3.5公尺內劃設之相關限制，是
    抗告人主張「人行道指道路境界線起3.5公尺」云云，應屬
    誤會。
  (二)抗告人尚稱：鄰近騎樓未劃線處尚停放有10幾部機車，亦未
    見交通大隊予以拖吊云云，然行政機關為行政行為，非有正
    當理由，不得為差別待遇，固為行政程序法第6條所揭示之
    平等原則，亦為行政法上重要之一般法律原則，惟主張平等
    原則之基礎事實應為合法，即行政機關（警察）怠於行使權
    限，致使人民因個案違法狀態未排除而獲得利益時，該利益
    並非法律所應保護之利益，人民不能要求行政機關比照該違
    法案例授予利益或亦不予處罰，亦即人民不得主張「不法之
    平等」，是縱抗告人所辯確有其事，亦無從解免其就本件應
    負之違規停車責任。
  (三)又關於道路交通管理處罰條例之裁罰基準、舉發、罰鍰繳納
    、向處罰機關陳述意見或裁決之處理程序、易處吊扣汽車牌
    照或駕駛執照基準及繳納機構等事項之處理細則，由交通部
    會同內政部定之，為道路交通管理處罰條例第92條第4項所
    明定，業已就交通違規行為之裁罰基準授權行政機關以命令
    為補充規定，而違反道路交通管理事件統一裁罰基準表亦經
    交通部依據該處罰條例第92條第4項之法律授權會同內政部
    訂定公布之。其中，違反道路交通管理處罰條例第56條第1
    項第1款之交通違規行為，依違反道路交通管理事件統一裁
    罰基準表之規定，係以行為人所駕駛之車輛型態所生違規狀
    態及是否有按期到所申訴或繳納罰鍰而於法定罰鍰限度內，
    異其應處以罰鍰之標準，並未逾越母法之授權，亦與法律保
    留原則無相違背。是違反道路交通管理事件統一裁罰標準表
    之裁罰基準，係屬法律授權主管機關就裁罰事宜所訂定之裁
    量基準，其罰鍰之額度復未逾越法律明定得裁罰之上限，且
    寓有避免各行政機關於相同事件恣意為不同裁罰之功能，亦
    非法所不許，核與憲法保障人民財產權之意旨並無抵觸。據
    此，違反道路交通管理事件統一裁罰基準表自無抗告人所指
    之違憲情形，抗告人前揭所辯，顯係對相關處罰規定有所誤
    解，亦非可採。
  (四)再者，違反交通管理處罰條例第12條至第68條之規定者，由
    公路主管機關處罰，又道路交通管理之稽查，由交通勤務警
    察，或依法令執行交通稽查任務人員執行之，道路交通管理
    處罰條例第8條、第7條分別定有明文。另違反道路交通管理
    事件行為人，未依規定自動繳納罰緩，或未依規定到案聽後
    裁決，處罰機關應依基準表於通知單送達且逾越應到案日期
    60日之3個月內，逕行裁決之；又中央及直轄市公路主管機
    關並得委任所屬下級機關處罰，亦據違反道路交通管理事件
    統一裁罰基準及處理細則第44條第1項、第7條明文規定。從
    而，違反道路交通管理處罰條例第12條至第68條之違規案件
    ，係由交通警察協助代理舉發處罰，而以交通事件裁決所為
    處罰機關，並依違反道路交通管理事件統一裁罰基準表裁決
    之。則依上開規定，舉發通知單上所載之到案日期，並無相
    關法律規定須由監理站通知行為人甚明。本件舉發違規通知
    單業經載明到案日期為「97年2月9日」，並經抗告人簽名予
    以受領等情，有該通知單在卷可佐（見原審卷第14頁），是
    本件舉發通知單之送達既屬合法，則應到案日期及逾期未到
    案之各該法律效果，自均應依法起算，而本件抗告人並未於
    舉發通知單所載應到案日期97年2月9日前繳納罰鍰或到案聽
    候裁決，至原處分機關於98年10月15日為本件裁決時，顯已
    逾越應到案期限60日以上，已如前述，是原處分機關依法裁
    處抗告人罰鍰1,200千元，自屬有據。抗告人陳稱通知單所
    載之到案日期非由台南監理站所為通知云云，亦無理由。
五、綜上所述，抗告人確有於上開時、地於禁止臨時停車處所停
    車之違規事實，甚為明確。從而，原處分機關乃依前揭道路
    交通管理處罰條例第56條第1項第1款、違反道路交通管理事
    件統一裁罰基準及處理細則第41、43、44、67條及違反道路
    交通管理事件統一裁罰基準表之規定裁處受處分人罰鍰1,20
    0元，於法即無不合。原審認原處分機關所為之裁處，並無
    違誤，因而駁回受處分人所提之聲明異議。本院經核，原裁
    定其認事用法，均無不當。從而，受處分人執上開情詞，指
    摘原裁定不當，核無理由，應予駁回。
六、據上論結，應依道路交通案件處理辦法第26條，刑事訴訟法
    第412條，裁定如主文。
中    華    民    國    98    年    12    月    28    日
                  刑事第二庭  審判長法  官  葉居正
                                    法  官  陳欽賢
                                    法  官  洪碧雀
以上正本證明與原本無異。
不得再抗告。
                                    書記官  魏芝雯
中    華    民    國    98    年    12    月    28    日


司法院資訊處製作；財團法人民間司法改革基金會備份。
